【裁判字號】    90,上訴,426
【裁判日期】    900522
【裁判案由】    懲治盜匪條例等
【裁判全文】
臺灣高等法院臺中分院刑事判決          民國九十年度上訴字第四二六號
    上  訴  人
    即  被  告  乙○○
    指定辯護人  本院公設辯護人  王金陵
右上訴人因懲治盜匪條例等案件，不服台灣彰化地方法院中華民國九十年一月十九日
第一審判決（民國八十九年度訴字第一二五０號，起訴案號：台灣彰化地方法院檢察
署民國八十九年度偵字第八０五四號），提起上訴，本院判決如左：
    主    文
原判決關於搶奪、竊盜及定執行刑部分撤銷。
乙○○連續竊盜，累犯，處有期徒刑壹年。
其他上訴駁回。
撤銷改判部分與上訴駁回部分，應執行有期徒刑捌年陸月。
    事    實
一、乙○○前曾於民國八十五年間，因違反麻醉藥品管理條例案件，經法院判處有期
    徒刑三月確定，於八十六年九月十三日執行完畢，竟不知悔改，復為下述行為：
    （一）其基於意圖為自己不法所有之概括犯意，先後於八十九年十月十一日十三
          時許、及同年月十二日十三時三十分許、及同年月十四日十三時三十分許
          ，連續至彰化縣二林鎮○○里○○路三四二號「全聯社福利中心」（下簡
          稱全聯社），竊取長袖內衣等物。又於八十九年十月二十八日十六時許，
          至彰化縣二林鎮○○里○○街一０六號「全家福鞋店」，脫掉自己皮鞋，
          換上店內皮鞋後（約值二千元），稱：「這是我的鞋子」一語，即行離去
          而竊取得手；復於同年月三十日十三時許，先至彰化縣二林鎮○○里○○
          街一一０號「三商百貨」，竊取男用皮包一個後，再至上址「全家福鞋店
          」，以相同手法竊取皮鞋一雙，仍未付帳即要離去，並另基於恐嚇之犯意
          ，向店員戊○○稱：「等我出去，你就知道」等語，使戊○○心生畏懼，
          致生危害於戊○○之安全。
    （二）其又基於強制他人之犯意，於八十九年十月十四日十二時五十五分許，在
          彰化縣二林鎮○○路主婦超商前，攔下騎機車經過該地之丁○○，先對邱
          福財恫稱：「若不載我，要用皮帶勒死你」等語，致丁○○心生畏怖，不
          敢反抗，受迫載其至彰化縣二林鎮某不知名之藥房購買止痛劑後，基於接
          續之意思，再指示丁○○載其至同鎮偏僻之竹林內，對丁○○恐嚇稱：幫
          伊打針，不然的話伊會揍人等詞，迫使丁○○為伊注射止痛劑，而行無義
          務之事。後於同日十四時許，乙○○另行起意基於為自己不法所有之意圖
          ，再強對心陷畏怖、完全在其實力支配之下而無力反抗之丁○○搜身，致
          使丁○○不能抗拒後，強取丁○○身上之現金新台幣（下同）二百元及行
          動電話ＩＣ卡一張得逞，始讓丁○○離去。
    （三）嗣經全家福鞋店店員報警，而為警在彰化縣二林鎮○○里○○路與文光街
          口查獲，並扣得皮包、長袖內衣、皮鞋等物。
二、案經彰化縣警察局二林分局移送臺灣彰化地方法院檢察署檢察官偵查起訴。
    理    由
一、被告乙○○對於右開竊盜事實，在原審及本院審理時均供認不諱，核與被害人丙○○、戊○○、洪珮瑄在原審偵審中供述之情節相符，並有贓物領據三紙附卷可
    證，被告竊盜犯行應可認定，核係犯刑法第三百二十條第一項之竊盜罪，雖公訴
    人認為被告三次至全聯社竊取長袖內衣物，係趁店員無法防備之際，或踢掉通道
    上障礙物大喊「我有錢不是沒錢」等語，或再踩過收銀台旁之櫃迅速離去，所
    為係犯搶奪罪云云。惟查被告係竊盜得手後，於離開時始有上開行為，觀之被害
    人甲○○在偵查中供稱：被告有無偷東西，我不知道，但有人跟她講，被告偷東
    西；我們不曉得被告有無偷東西，查獲之內衣是我們裡面有賣的。（見偵查卷第
    七十八頁背面），足證被告係竊盜，並非搶奪，該部分之起訴法條應予變更。
二、訊據被告承認要被害人丁○○載伊去買止痛針後，叫丁○○幫伊注射，並向丁○○拿了二百元等事實，惟矢口否認有妨害自由，強盜、恐嚇等犯行，辯稱，係丁○○看伊可憐，自願載伊去買針藥，幫伊注射後，又主動借錢給伊，又伊並未出
    言恐嚇戊○○，伊係因吸食強力膠才這樣做的，並非故意云云。惟查右開妨害自
    由、恐嚇及強盜犯行，業據被害人戊○○在警訊中、丁○○在原審偵審中指訴歷
    歷，而被告並不否認伊與被害人丁○○並不相識，則丁○○豈會在彼此並不相識
    的情況下，無端自願搭載外觀雜亂之被告至藥房買藥、再至偏僻之竹林內為其施
    打後，事後並供奉二百元與被告花用之理？況丁○○自警訊時起，即堅決指述伊
    係受被告言詞恐嚇，在其脅迫而無力反抗之下，不得已始與被告同行，並遭被告
    強取二百元及行動電話ＩＣ卡一張等語，則雖丁○○在受被告脅迫下，有搭載被
    告至藥房買針藥並幫其注射等行為，而未反抗或脫逃，亦不能因此而斷論丁○○
    必出於自願使然，另丁○○堅指被告強取其財物，衡諸當時，丁○○已遭被告挾
    持二小時之久，其間被告並出言要丁○○聽其言行事，否則將毆打他等語，足見
    丁○○指述其當時已受迫至無力反抗之地步，實非無憑，則被告所辯係被害人丁○○自動借錢予伊云云，顯係卸責之詞，要無可信；又被告乙○○既有於右揭時
    、地，至全家福鞋店，以上述手法穿走皮鞋，竊取皮鞋得逞，則被害人戊○○指
    稱被告走出店門時，有出言恐嚇伊自非誣陷之詞，況被告亦坦認其當日有吸食強
    力膠，對自己之所做所為，已無印象，則其在強力膠的化學作用催化之下，出言
    恐嚇戊○○，應未超乎常情，更見被害人所述，誠有憑據，是其此之所辯亦不足
    採，則被告前揭犯行均堪認定，核係犯刑法第三百零四條第一項之強制罪，第三
    百零五條之恐嚇罪，懲治盜匪條例第五條第一項第一款之強盜罪。被告先後多次
    竊盜行為，時間相接，犯罪構成要件相同，顯係基於概括犯意，為連續犯，應以
    一罪論之，並加重其刑，被告所犯上開四罪，犯意各別，應併合處罰。又公訴人
    認被告至全家福鞋店中，以前述手法取走皮鞋之犯行，應論以搶奪罪，固非無據
    ，惟訊之被告乙○○，堅詞否認其有搶奪之意，且觀其係在被害人不注意之情況
    下，以其腳上之舊鞋換走架上之新鞋，其情節尚與搶奪罪之所謂乘人不備而「掠
    取」之情形有間，應論以竊盜罪為已足，尚難以搶奪罪相繩，是公訴人此部分起
    訴之法條，應予變更。再公訴人另認被告所犯竊取全家福鞋店皮鞋之行為，與其
    恐嚇被害人戊○○之犯行間，有方法結果之牽連關係，而請求依牽連犯之規定從
    一重處斷等語，然查被告係在竊得皮鞋後，臨去之時恐嚇戊○○，其二者間，實
    不足揣出有何方法、結果之相關性，反見其應係另行起意，故公訴人此之聲請容
    有誤會，應予更正，附此敘明。復查被告前曾於八十五年間，因違反麻醉藥品管
    理條例案件，經法院判處有期徒刑三月確定，於八十六年九月十三日執行完畢，
    此有台灣彰化地方法院檢察署刑案資料查註紀錄表在卷可查，其於五年以內再犯
    本件有期徒刑以上之罪，為累犯，應依法加重其刑。
三、原審以被告竊盜罪證明確，予以論罪科刑，原無不合，惟查被告三次至全聯社竊
    取長袖內衣等物，係犯竊盜罪，原判決誤認係犯搶奪罪，併予論罪科刑，尚有未
    洽，被告上訴意旨指摘此部分不當，為有理由，應由本院將原判決關於竊盜、搶
    奪及定執行刑部分撤銷改判，爰審酌被告之犯罪動機、目的、手段、犯後態度、
    所生危害等一切情狀，量處以有期徒刑一年。又原審以被告強盜、妨害自由、恐
    嚇等罪，罪證明確，適用懲治盜匪條例第五條第一項第一款、第八條、刑法第三
    百零四條第一項、第三百零五條、第四十七條、罰金罰鍰提高標準條例第一條、
    爰審酌被告犯罪之動機、目的、方法、手段、所得利益，其前有犯罪記錄，品行
    不佳，復圖不勞而獲，目無法紀，在正午之時，仗其壯碩之身材及雜亂之外觀（
    見其被警查獲時之照片），於街衢強迫無知、瘦弱之青年供其驅使，並強取其財
    物，其行為除已造成被害人財物之損失及心靈之受創外，更對整體之社會安全產
    生破壞，所生之危害實非輕微，再其於犯罪後，供詞避重就輕，並一再飾詞狡辯
    ，未見悔意，犯後態度不佳等一切情狀，強盜罪量處以有期徒刑七年六月，妨害
    自由量處以有期徒刑四月，恐嚇罪量處以有期徒刑四月。至被告所犯強盜罪取得
    之現金二百元已用罄，ＩＣ卡則已丟棄，業據被告供明在卷，爰不為發還被害人
    之諭知，經核認事用法，並無違誤，被告上訴意旨否認犯上開之罪，為無理由，
    應予駁回。上訴駁回部分並與撤銷改判部分，定其應執行刑為有期徒刑八年六月
    。
據上論斷，應依刑事訴訟法第三百六十九條第一項前段、第三百六十四條、第二百九
十九條第一項前段、第三百條、第三百六十八條、刑法第五十六條、第三百二十條第
一項、第四十七條、第五十一條第五款、罰金罰鍰提高標準條例第一條，判決如主文
。
本案經檢察官己○○到庭執行職務。
中      華      民      國     九十      年      五       月    二十二  日
                                 臺灣高等法院臺中分院刑事第五庭
                                       審判長法  官  胡  森  田
                                             法  官  郭  同  奇
                                             法  官  姚  勳  昌
右正本證明與原本無異。
強盜部分得上訴。
其他部分不得上訴。
如不服本判決應於收受送達後十日內向本院提出上訴書狀，其未述上訴之理由者並
得於提起上訴後十日內向本院補提理由書（均須按他造當事人之人數附繕本）。
                                             書記官  王  瑩  澤
中      華      民      國     九十      年      五       月   二十三   日
                                                                        Ｉ


司法院資訊處製作；財團法人民間司法改革基金會備份。
